臺灣屏東地方法院民事判決　　　　　　　 96年度訴字第347號
原　　　告　乙○○
訴訟代理人　丙○○
被　　　告　丁○○
訴訟代理人　戊○○
上列當事人間請求遷讓房屋等事件，於民國96年12月5 日辯論終
結，本院判決如下：
    主  文
被告應自屏東縣林邊鄉○○村○○路第１８１號（建號：林邊鄉
○○段第１６號）房屋遷出，並將該房屋坐落之土地即屏東縣林
邊鄉○○段第２１６號，面積三零六六點四三平方公尺土地及同
地段第２１５號，面積四七四點零五平方公尺、第２１６號之１
，面積一一三點九一平方公尺、第２１７號，面積三一五七點五
三平方公尺、第２１８號，面積二八二九點一一平方公尺土地，
連同其上如附圖編號Ａ至Ｑ2 所示「面積」「位置現況」地上物
交還原告。
訴訟費用由被告負擔。
本判決第一項於原告以新台幣參拾玖萬元為被告供擔保後，得假
執行。
    事實及理由
一、原告主張：
（一）坐落屏東縣林邊鄉○○段第２１５號、第２１６號、第２
  １６之１、第２１７號及第２１８號共５筆土地（以下簡稱系
  爭土地），面積合計9640.98 平方公尺，所有權均為原告所有
   ，其上建有房屋多棟，亦有養蝦 (魚)池 多座，原告於民國
   （下同）９４年１２月２０日，將其中屏東縣林邊鄉○○段
   第２１６號土地及坐落其上之房屋（建號：林邊鄉○○段１
   ６號）出租與被告使用，訂有租約，租期自民國９５年１月
   １日起至民國９５年１２月３１日止，共一年（以下稱系爭
   租約），惟被告不僅違約佔用上開其他未在租賃契約約定範
   圍內之土地及地上工作物，又租約期滿後仍繼續占用上開５
   筆土地及其上建物、工作物，經原告於９６年３月１日發函
   催告搬遷及交還房地，卻仍置之不理。原告再度於同年５月
   １４日及６月４日二次極有誠意的向林邊鄉公所申請調解，
   被告仍藉故推拖，致均未達成調解，原告為維護權益，不得
   不依法提起訴訟。
（二）按租賃定有期限者，其租賃關係於期限屆滿時消滅，承
   租人於租賃關係終止後，應返還租賃物，租賃物有生產力者
   ，並應保持生產狀態返還出租人，民法第４５０條第１項及
   同法４５５條規定有明文。又所有人對於無權占有其所有物
   者，得請求返還之，占有人其占有被侵奪者，得請求返還占
   有物，民法第７６７及同法第９６２條，亦規定有明文，故
   原告與被告間租賃關係即已因到而消滅，而原告又兼所有權
   人及占有人，被告已無合法之占有權源，原告自得上開規定
   ，請求被告遷出該地，並將土地及其上所有建物、工作物交
   還原告。
（三）以上有原告提出之系爭土地登記謄本五份、建物登記謄本
      及地籍圖騰本各乙份、房屋土地租賃契約書及存證信函影
      本各乙份、調解不成立證明書乙份等為證。
（四）聲明：求為判決除假執行供擔保金額外，餘如主文所示。
二、被告抗辯：
（一）被告與原告之弟弟甲○○訂有投資協議，被告會租系爭21
      6 地號土地（含建物）是因為要與原告弟弟投資。甲○○
      投資合資關係結束後，被告想在系爭土地上繼續運作，才
      與被告訂立系爭租約。
（二）以上有被告提出之投資協議書影本乙份為證。並聲明：請
      求駁回原告之訴。訴訟費用由原告負擔。
三、兩造不爭執之事實：
（一）兩造有訂立租約，租賃契約為真正。
（二）系爭土地及地上物現仍由被告占用中。
（三）對於屏東縣東港事務所土地複丈成果圖（如附圖）之真正
      不爭執。
四、兩造爭執之事項：
（一）被告抗辯與原告有合作經營（合資）關係。原告則否認與
      被告立有合約，且被告非公司股東。
（二）原告主張被告無權占有，請求返還系爭土地及其地上物是
      否有理？
五、本院之判斷：
（一）原告主張之事實，業據其提出系爭土地登記謄本五份、建
      物登記謄本及地籍圖騰本各乙份、房屋土地租賃契約書及
      存證信函影本各乙份、調解不成立證明書乙份等為證，且
      經本院會同屏東縣東港事務所堪驗屬實，亦有屏東縣東港
      事務所土地複丈成果圖（如附圖）附卷可稽，並為被告所
      不爭執，堪信為真正。
（二）本件之爭點在於原告主張被告無權占有，請求返還系爭土
      地及其地上物是否有理？茲審酌如下：本件被告雖抗辯與
      原告有合資關係，並非無權占用，惟原告則否認之。經查
      被固有提出投資協議書乙份為證，然查該投資協議書係案
      外人即原告之弟甲○○與被告間所簽訂之投資協議，對於
      原告並無拘束之效力，換言之，原告並無因該項投資協議
      而有將系爭土地提供被告使用之義務。次查被告雖又聲請
      通知甲○○到庭作證；但查甲○○因故未到庭，據其陳報
      狀略稱：其與被告投資經營淳泰生物科技公司，後因經營
      虧損，於94年12月間結束營業，並歸還原租用之系爭土地
      ，其後，被告再與原告訂立系爭租約，租用系爭土地之三
      分之一，繼續養殖與經營，但租期到後，被告仍續占用其
      租用部分及違約占用其他三分之二房地等語，被告對此亦
      未加爭執，足見被告於租期屆滿後，仍續占用系爭土地及
      其地上物（含未租用部分），堪認原告之主張為真實。
（三）按租賃定有期限者，其租賃關係於期限屆滿時消滅，承租
      人於租賃關係終止後，應返還租賃物，租賃物有生產力者
      ，並應保持生產狀態返還出租人，民法第４５０條第１項
      第４５５條分別有明文。又所有人對於無權占有其所有物
      者，得請求返還之。占有人，其占有被侵奪者，得請求返
      還占有物，亦為民法第７６７條、第９６２條所明定。本
      件被告之無權占用原告所有系爭土地及其地上物之事證，
      業如上述，從而原告基於租賃及物上請求權之法律關係，
      請求如主文第一項所示，於法即屬有據，應予准許。
六、原告陳明願供擔保，聲請宣告假執行，核無不合，爰酌定相
    當之擔保金額併准許之。
七、結論：本件原告之訴為有理由，依民事訴訟法第78條、第39
    0 條第2 項，判決如主文。
中　　華　　民　　國　　96　　年　　12　　月　　19　　日
                  民事第二庭    法　官　胡晏彰
正本係照原本作成。
如對判決上訴，須於判決送達後20日內向本院提出上訴狀，其未
表明上訴理由者，應於提出上訴後20日內向本院補提理由書狀（
均須按他造當事人之人數附繕本）。
                                書記官  顏子仁
中　　華　　民　　國　　96　　年　　12　　月　　19　　日
